臺灣臺南地方法院刑事判決　　　　　　 100年度重訴字第14號
公　訴　人　臺灣臺南地方法院檢察署檢察官
被　　　告　邱丁興
指定辯護人　本院公設辯護人　余訓格
上列被告因殺人案件，經檢察官提起公訴（100年度偵字第4802
、7765號），本院判決如下：
    主  文
邱丁興殺人，處無期徒刑，褫奪公權終身。扣案之水果刀、拔釘
器各壹支均沒收。
    事  實
一、邱丁興與羅麗華原係男女朋友關係，於民國100年4月3日晚
    上7時許，曾前往臺南市○里區○○街65巷5號羅麗華住處與
    羅麗華商談復合及金錢糾葛之事未果。邱丁興返家後飲酒後
    心有不甘，竟萌生殺人之犯意，於同日晚上9時許，酒後攜
    帶其所有之水果刀、鐵製拔釘器各1支，前往同建南街65巷
    10號旁之巷口附近埋伏，並繼續飲用米酒。於同日晚上約9
    時33分許，邱丁興見羅麗華走出屋外，即手持水果刀衝向羅
    麗華，並喊：「妳不讓我好過，我也不會放過妳」。兩人並
    發生拉扯，邱丁興其明知胸部為人體之要害部位，竟以左手
    抓住羅麗華左肩，右手持水果刀朝羅麗華左胸部猛力刺殺1
    刀刺入深度達14公分，且貫通左上肺葉，刺入左下肺葉。另
    羅麗華於防禦時，左手腕背面至左手掌亦遭刺貫通，在場之
    鄰居陳春霞見狀隨即報警。羅麗華被刺倒地後，邱丁興復以
    半蹲的姿勢欲再持刀刺殺羅麗華，在場之另一鄰居邱天勝見
    狀，即以雙手拉住邱丁興，阻止其再刺殺羅麗華。警方到場
    後邱丁興仍持前開水果刀與警對恃，並刺自己前腹壁、右大
    腿自殘，經警將前開水果刀奪下後捕獲，羅麗華經送佳里醫
    療社團法人佳里醫院（以下簡稱佳里醫院）急救，於同日晚
    上10時46分到院時已無生命徵象，經解剖鑑定死亡原因為左
    肺刺創及血胸、左側胸部銳器創。警方並在案發現場扣得邱
    丁興所有，供殺人所用之水果刀1 支，及於翌日在現場扣得
    預備供殺人用之鐵製拔釘器1支。
二、案經羅麗華之女莊淑惠告訴及臺南市政府警察局佳里分局報
    請臺灣臺南地方法院檢察署檢察官相驗後偵查起訴。
    理  由
甲、程序部分：
一、按被告之自白非出於強暴、脅迫、利誘、詐欺、疲勞訊問、
    違法羈押或其他不正之方法，且與事實相符者，得為證據。
    刑事訴訟法第156條第1項定有明文。查本件被告邱丁興於本
    院行準備程序及審理程序時，對於公訴檢察官提出被告於警
    詢時及偵查中之筆錄證據能力均不爭執，亦未抗辯其自白非
    出於任意性，復查無明顯事證足認檢察官及警察機關於製作
    該等筆錄時，有對被告施以法律所禁止之不正方法等情事，
    應認被告之自白均具有任意性，而具有證據能力。
二、次按被告以外之人於審判外之言詞或書面陳述，除法律有規
    定者外，不得作為證據。被告以外之人於審判外之陳述，雖
    不符前四條之規定，而經當事人於審判程序同意作為證據，
    法院審酌該言詞陳述或書面陳述作成時之情況，認為適當者
    ，亦得為證據。當事人、代理人或辯護人於法院調查證據時
    ，知有第159條第1項不得為證據之情形，而未於言詞辯論終
    結前聲明異議者，視為有前項之同意。刑事訴訟法第159 條
    第1項、第159條之5分別定有明文。經查，證人陳春霞、蔡
    秀金、邱天勝於警詢中之言詞陳述、證人即告訴人莊淑惠於
    警詢及偵查中以告訴人身分應訊時所為之言詞陳述，及卷附
    職務報告、佳里醫院法醫參考病歷摘要均係被告以外之人於
    審判外所為之陳述，核其性質屬傳聞證據，依刑事訴訟法第
    159條第1項規定，本不具證據能力。惟查，被告及辯護人於
    準備及審理程序對其證據能力均不爭執，亦未於言詞辯論終
    結前聲明異議，本院審酌渠等陳述時之客觀情狀，既無受違
    法詢問或影響證人陳述任意性等不適當之情況發生，其證述
    內容又與本件事實有相當之關聯性，復查無其他情節重大或
    使證人陳述可信度明顯過低之情事，依據前述刑事訴訟法第
    159條之5規定，前開言詞陳述及職務報告、佳里醫院法醫參
    考病歷摘要自亦有證據能力。
三、又卷附臺灣臺南地方法院檢察署法醫解剖鑑定報告書、檢驗
    報告書、佳里醫院藥毒物濃度檢驗報告係檢察官委由有特別
    知識經驗之個人或機關為鑑定，依刑事訴訟法第206條而為
    之鑑定報告，屬同法第159條第1項之除外法律規定，具證據
    能力。另卷附扣押物品目錄表、相驗屍體證明書為公務員職
    務上製作之紀錄、證明文書，依刑事訴訟法第159條之4第1
    款之規定，具證據能力。
四、卷附現場勘查照片10張、現場蒐證及逮捕被告照片39張、扣
    押物品照片10張均係以機械（照相機）方式所留存之影像；
    而扣案之水果刀、鐵製拔釘器各1支，則係被告所有供（預
    備供）犯本案所使用之工具，均非依憑人之記憶再加以轉述
    而得，是以上開各物證均非供述證據，殊無傳聞法則之適用
    。復無證據證明係公務員違背法定程序或經偽造、變造所取
    得而有適用證據排除法則之情形，且上開物證又與本件事實
    具有相當之關聯性，應認均有證據能力。
乙、實體部分：
一、訊據被告邱丁興固坦承有於前開時、地持扣案之水果刀刺被
    害人羅麗華之時實，然矢口否認有何殺人犯行，辯稱他並無
    殺害被害人羅麗華之意思，他只是要嚇嚇被害人羅麗華，是
    因為喝酒的關係，所以他無法控制自己才會造成這樣的事情
    ，拔釘器是他工作使用的，是別人還他，他順手帶過去的；
    刀子只是想要嚇被害人羅麗華。被害人羅麗華向他借的錢都
    沒有還，他殺死被害人羅麗華根本沒有好處。另稱因為當日
    晚上7時許他去找被害人羅麗華時，被害人羅麗華之女莊淑
    惠的男朋友要找他打架。他好意要去跟她們溝通，得不到善
    意的回應，後來他回去喝了酒，愈想愈不對，所以當日晚上
    9時許他帶水果刀本來是要防身云云。經查：
（一）被告於警詢中亦供稱「我是一時想不開，因為我跟他們溝
      通他們都不理我，所以我回家拿水果刀來找羅麗華，要給
      他一個教訓」（警卷第3頁）、「（問：是否知道持水果
      刀朝羅麗華胸部刺殺，會導致羅麗華重傷，甚至死亡？答
      ：）我知道這樣會死人，但當時我酒醉，我不知道我朝羅
      麗華身上何處刺殺。」（警卷第4頁）。足見被告回家取
      水果刀時即已設定攻擊對象為被害人羅麗華，其事後所辯
      稱是被害人羅麗華之女莊淑惠的男朋友要找他打架，所以
      當日晚上9點他帶水果刀本來是要防身云云，顯係事後卸
      責之詞。
          再者，被告於本院亦供稱他7點前往被害人羅麗華住
      處時，並沒有和告訴人莊淑惠的男友發生口角，他是和莊
      淑惠溝通，然後莊淑惠的男友就說如果要吵架找他；並稱
      告訴人莊淑惠是跟她男友一起住在永康，並稱通常告訴人
      莊淑惠他們回來被害人羅麗華處看小孩，大約待一、二個
      小時就離開，不會超過二個小時，除非另外有事情，才會
      停留較久（100年9月2日審判筆錄）。被告既未與告訴人
      莊淑惠之男友發生口角，且依以往經驗，其晚上9時許再
      至被害人羅麗華住處時，告訴人莊淑惠之男友應已不在該
      處，仍帶刀械前往被害人羅麗華住處，顯然係針對被害人
      羅麗華而來。
（二）證人即住於案發現場附近之陳春霞於警詢中供稱案發前「
      我看見邱丁興躲在10號旁之巷子口，我立即轉告坐在7號
      家門口前的羅麗華說邱丁興躲在巷子口，並警告她不要出
      門躲在家裡，結果羅麗華因為燒開水而打開門走出來，羅
      麗華打開電燈後說邱丁興並沒有在外面，之後邱丁興就右
      手持刀從巷子口衝出來喊說：『你不讓我好過，我也不會
      放過你』兩人就發生激烈的拉扯，邱丁興就用左手抓住羅
      麗華的肩膀，右手持刀正面捅進羅麗華的腹部，我一看到
      這樣的情形就馬上打電話報案，報案之後，我出門就看到
      羅麗華倒在地上，有鄰居見狀制止邱丁興的行為，邱丁興
      又持刀揮向羅麗華的脖子，適鄰居將邱丁興拉開而沒有刺
      殺到羅麗華的脖子。」（警卷第7頁）；於偵查中亦證稱
      她有跟死者羅麗華說被告來到見場，她不知道被告躲多久
      ，但她知道被告是躲起來（偵查卷第31頁）。另證人即住
      於案發現場附近之蔡秀金於警詢中亦供稱「當時我看見綽
      號『阿興』（即被告）躲在65巷10 號旁衝出來，我有聽
      到綽號『阿興』說，『你不讓我好過，我也不會放過你』
      等言語。」、「一會兒兩人就發生激烈的拉扯，綽號『阿
      興』就用左手抓住羅麗華的肩膀，右手持刀正面刺殺羅麗
      華的腹部，我一看到這樣的情形就，馬上跑進去房間內打
      電話報案，因一時緊張所以電話一直打不通，我又出門就
      看到羅麗華倒臥在地上留（流）了一攤血」（相驗卷第36
      頁）。由前開二證人供述均提及被告係事先躲在案發現場
      附近，待被害人羅麗華出門後即衝向被害人羅麗華並喊稱
      「你不讓我好過，我也不會放過你」等情形觀之，益見本
      件被告顯係針對被害人羅麗華而為攻擊，且於案發時應已
      有殺害被害人羅麗華之故意。
          況且，被告於本院亦供稱被害人羅麗華前開住處並沒
      有用鑰匙，開門就可以進去了（100年9月2日審判筆錄）
      ；並稱他是在巷口看到被害人羅麗華的，他看到被害人羅
      麗華經過三合院他才走過去（100年9月2日審判筆錄）。
      足見被告於案發前確實先埋伏在外，俟被害人羅麗華走出
      屋外且經被告確認係被害人羅麗華後，才向前刺殺被害人
      羅麗華。
（三）證人即住於案發現場附近之邱天勝於警詢時供稱案發時「
      我因外面吵鬧的聲音而起來察看外面發生了什麼事，我看
      見邱丁興左手持刀，羅麗華躺在地上，地上都是血，邱丁
      興半蹲的姿勢欲再持刀殺羅麗華，我見狀，我就走過去用
      雙手拉著邱丁興右手，我告訴邱丁興說不要殺了，看能不
      能救得活，因與邱丁興拉扯，故我和邱丁興就倒在地上，
      這時警方就到場了。」（相驗卷第38、39頁）參諸卷附現
      場翻拍照片所示，確實有一民眾拉住被告（警卷第23頁照
      片1），足見邱天勝於警詢時供述應可採信。由被告於刺
      倒被害人羅麗華後仍以半蹲的姿勢欲再持刀刺被害人羅麗
      華而遭證人邱天勝用雙手拉住之情節觀之，被告欲刺殺之
      對象應係被害人羅麗華，且有斷絕被害人羅麗華生命之決
      意，而非僅係嚇嚇被害人羅麗華。
          況且，被告攜至案發現場之器械除扣案之水果刀1支
      外，尚有扣案之鐵製拔釘器1支。前開拔釘器係案發翌日
      （4月4日）上午檢察官與警方前往現場勘察時，經在場之
      人指稱係被告所藏放，而其發現地點為被告於案發前所埋
      伏之建南街65巷10號旁，有卷附職務報告（相驗卷第51頁
      ）及現場照片（相驗卷第52頁）可稽。被告於偵查中供稱
      前開拔釘器是別人還他，他順手帶過去的（偵查卷第36頁
      ），於本院亦供稱前開拔釘器是他先到佳里向人家拿的，
      是隔天工作要用的（100年9月2日審判筆錄）。然被告於
      警詢時談到自臺南市七股區出發前往被害人羅麗華住處時
      ，並未提到先到佳里向他人拿前開拔釘器一節（警卷第
      5-3頁）。尤有甚者，被告於檢察官相驗時供稱他有帶刀
      械及鐵製拔釘器，因為他怕被（被害人羅麗華）她們欺侮
      （相驗卷第10頁背面）。況且，苟前開拔釘器只是單純作
      為隔日工作之工具之用，何以被告不將之放置在其所騎乘
      之機車上，而係將之自機車上取出，攜至其埋伏處附近藏
      放？足見被告應有以前開拔釘器作為攻擊被害人羅麗華之
      備用器具之意。被告既持水果刀，復攜前開拔釘器至現場
      作為攻擊備用器械，以備不時之需，其顯非僅係嚇嚇被害
      人羅麗華而已。
（四）依卷附法醫解剖鑑定報告書「四、解剖發現」所載，被害
      人羅麗華「1.左外上胸壁銳器刺創，刺入深度14公分，為
      致命傷。左上肺葉貫通刺創，左下肺葉刺入創。」、「2.
      左手腕背面至左手掌貫通刺創，為防禦傷。」。亦即，被
      害人羅麗華左外上胸壁遭刺入深度達14公分，且貫通左上
      肺葉，而被害人羅麗華於防禦時，左手腕背面至左手掌亦
      遭刺貫通（相驗卷第61頁照片參照）。足見被告持刀刺被
      害人羅麗華時用力甚猛。左胸部係人體心臟、肺臟、動脈
      所在位置，為人體要害部位，被告持刀猛刺被害人羅麗華
      左胸部，且刺入深度達14公分，貫通左上肺葉，刺入左下
      肺葉，由其使用之器械、刺入之部位、力道綜合判斷，被
      告有殺人之故意甚明。
（五）被告雖辯稱其行兇時已酒醉，惟被告於警詢中先稱他「在
      家中喝了1瓶多的米酒之後，越想越氣就帶1把水果刀，騎
      乘807─HED號重機車前往臺南市○里區○○里○○街65巷
      5號羅麗華住處找羅麗華理論。見面後羅麗華不理我，且
      要打電話報警，我很抓狂，就持預備水果刀殺害羅麗華；
      我朝她身上刺了過去，我不知道刺了幾刀。」（警卷第3
      頁）；嗣供稱他「在七股區中寮里中寮99號獨自1人飲用1
      杯米酒後，再將米酒倒入寶特瓶裝，帶米酒到建南街65巷
      10號旁等候時，約於21時30分許再繼續喝米酒。」、「我
      騎車前只喝１杯米酒，對我不會有影響，我是到達現場後
      才喝比較多米酒，因此才酒醉。」（警卷第5-3頁）；於
      偵查中供稱他先在家喝半瓶米酒，到現場時又在路邊附近
      喝一瓶多（偵查卷第35頁）；偵查中於本院延長羈押訊問
      時則供稱他騎機車之前就有喝了一杯小米酒，到現場之後
      ，他還有喝酒，喝比較多（本院100年度偵聲字第110號卷
      100年5月30日訊問筆錄）。嗣於本院亦供稱「喝完之後，
      我覺得我對她們並沒有不好，她們為何要這樣對我，之後
      我就到現場。」、「（問：你是在何處喝酒的？答：）在
      家喝，之後又去現場喝。」（100年9月2日審理筆錄）。
      姑不論被告於家中及案發現場各喝多少酒，本件由被告能
      順利騎車自七股區抵達佳里區之案發現場，且能清楚記憶
      行車路線（警卷第5-3頁）。至案發現場後被告並未進入
      被害人羅麗華住處而係在外埋伏，俟被害人羅麗華走出屋
      外，確認對象確為被害人羅麗華後始發動攻擊。且被告於
      本院亦供稱「我知道是我殺她的，當時我還有一點意識」
      （100年9月2日審判筆錄）等情觀之，尚難認被告行為時
      因精神障礙或其他心智缺陷，致不能辨識其行為違法或欠
      缺依其辨識而行為之能力者；或有致其辨識行為違法或依
      其辨識而行為之能力，顯著減低之情形。
          況且，即令被告飲酒後有因精神障礙或其他心智缺陷
      ，致不能辨識其行為違法或欠缺依其辨識而行為之能力者
      ；或有致其辨識行為違法或依其辨識而行為之能力，顯著
      減低之情形，此情形之發生亦係被告因對被害人羅麗華心
      有未甘，故意飲酒而自行招致。依刑法第19條第3項規定
      ，亦不得減輕其刑或不罰。
        綜上所述，本件被告前開所辯尚不足採。此外，並有佳
    里醫院法醫參考病歷摘要、臺灣臺南地方法院檢察署法醫解
    剖鑑定報告書、檢驗報告書、佳里醫院藥毒物濃度檢驗報告
    、扣押物品目錄表、相驗屍體證明書、現場勘查照片10張、
    現場蒐證及逮捕被告照片39張、扣押物品照片10張附卷可稽
    ；水果刀、鐵製拔釘器各1支扣案可證，被害人之死亡結果
    確係被告之刺殺行為所致。本件事證明確，被告殺人犯行，
    堪予認定。
二、核被告所為，係犯刑法第271條第1項之殺人罪。爰審酌被告
    與被害人原為男女朋友關係，被告僅因被害人無繼續交往之
    意願及兩人間之金錢糾葛，即萌生殺機，無視他人生命之寶
    貴，所侵害者為個人法益中最重要之生命法益，犯罪所生損
    害甚鉅。且被告刺入被害人左胸部，深度達14公分，另刺穿
    被害人之左手，顯見被告用力之猛與手段之激烈，惡性非輕
    。兼衡被告之素行、犯罪時所受刺激、智識程度、家庭狀況
    及迄未能與被害人家屬達成和解、犯後猶避重就輕，未見有
    何悔意等一切情狀，認檢察官求處無期徒刑應屬適當，爰量
    處被告無期徒刑。
三、被告之宣告刑為無期徒刑，爰依刑法第37條第1項規定併宣
    告褫奪公權終身。扣案之水果刀1支係被告所有，供持以犯
    本案所用，業經被告供明在卷；另扣案之前開拔釘器1支亦
    係被告所有，業據被告供明在卷（偵查卷第36頁、相驗卷第
    11頁），其係預備供犯本案所用之物已如前述，爰依刑法第
    38條第1項第2款規定宣告沒收。
四、據上論斷，應依刑事訴訟法第299條第1項前段，刑法第271
    條第1項、第37條第1項、第38條第1項第2款，判決如主文。
本案經檢察官王惠芬到庭執行職務。
中    華    民    國   100    年    9     月    16    日
                    刑事第五庭審判長  法  官  鄭文祺
                                      法  官  陳振謙
                                      法  官  劉秀君
以上正本證明與原本無異。
如不服本判決應於收受本判決後10日內向本院提出上訴書狀，並
應敘述具體理由。其未敘述上訴理由者，應於上訴期間屆滿後20
日內向本院補提理由書狀（均須按他造當事人之人數附繕本）「
切勿逕送上級法院」。
                                      書記官  張尹嫚
中    華    民    國   100    年    9     月    16    日
附錄本案論罪科刑法條：
刑法第271條
殺人者，處死刑、無期徒刑或 10 年以上有期徒刑。
前項之未遂犯罰之。
預備犯第 1 項之罪者，處 2 年以下有期徒刑。